【裁判字號】    92,抗,115
【裁判日期】    920529
【裁判案由】    妨害自由等
【裁判全文】
臺灣高等法院高雄分院刑事裁定                      九十二年度抗字第一一五號
    抗  告  人
    即聲請人    乙○○
右列抗告人因妨害自由等案件，聲請法官迴避，不服臺灣高雄地方法院中華民國九十
二年三月十九裁定（九十二年度聲字第五二九號），提起抗告，本院裁定如左：
      主  文
抗告駁回。
      理  由
一抗告意旨略以：(一)本件訴訟已由相對人即被聲請迴避法官於九十二年三月七日判決
  不受理，抗告人九十二年三月十九日收受送達，九十二年三月二十四日提起上訴在
  案，聲請迴避事件之裁定，九十二年三月二十八日抗告人始收受送達。刑事訴訟法
  第二十二條規定與民事訴訟法第三十七條規定雖不相同，但法院處置此類事件應本
  於誠實信用原則及公平原則。法律既賦予當事人聲請法官迴避之權利，即應尊重當
  事人之聲請權，先對迴避事件處置後，再進行本案訴訟程序。本件訴訟及聲請迴避
  ，鈞院顯然濫用權限，枉法裁判。(二)依最高法院二十七年滬上字第一七號判例：
  「....，如就該狀之其他記載在客觀上已能確定其所訴追之人時，尚難遽謂其起訴
  之程式違背規定。」所謂「客觀上」係指一般人之看法，並非法官個人主觀之見解
  ，原裁定稱係抗告人與相對人之見解互有不同，又未說明抗告人所述被告之各種應
  記載事項資料，有何不足以劃定審判範圍，致有誤判危險之虞，未具體說明聲請理
  由不足採之原因。(三)被告住居所所在不明，但依偵查所得之證據，足認被告有犯罪
  嫌疑者，應提起公訴。被告之所在不明者，亦應提起公訴。刑事訴訟法第二百五十
  一條定有明文。自訴程序應予準用。本件被告之犯罪事實已為抗告人所證明。法院
  自應對被告為有罪之實體判決。相對人強要抗告人補被告住居所地址；與抗告人提
  供被告之地址，係真實，欲強要抗告人補正，均有違上開規定。原裁定未糾正相對
  人之執事偏頗，裁定其迴避，亦為原裁定應撤銷之原因。(四)依苓雅戶政事務所函覆
  原裁定法院即相對人之相關資料，「....，經查本轄無上述門牌號；另檢送建國一
  路六十二巷四十弄二之四號戶籍資料一份」，可說明下列事實：1.抗告人所載被告
  地址「高雄市○○○路六十二巷四十弄二之四號五樓」即係苓雅戶政事務所函覆之
  「高雄市○○○路六十二巷四十弄二之四號」，五樓係代表住戶所居之樓層，此為
  一般人具有之認知。2.苓雅戶政事務所所提供之上開被告戶籍資料亦可與抗告人所
  提供之被告資料，相比對而看出二者相符之處。3.抗告人已指出被告二人即係抗告
  人住居所僅一牆之隔之鄰居，抗告人住四之四號五樓，被告二人住二之四號五樓，
  抗告人之裁定書能送達到，則被告之地址記載加上五樓，亦非致使相對人得以認定
  狀載「被告二人之住所即建國一路六十二巷四十弄二之四號五樓均非真實」之原因
  。相對人之認定顯然有違常情。而原裁定不迅速裁定其迴避，亦有不當。(五)抗告人
  於原聲請迴避事由中，另指出被告之住所地址，亦可經由查建物之存否？查到被告
  之地址是否確實，原裁定未說明此理由何以不足採，并有裁判未具理由之撤銷原因
  云云。
二原裁定意旨略以：原審法院法官甲○○承辦九十二年自字第三四號自訴人即本件聲
  請人乙○○自訴不詳姓名被告妨害自由案件，係依刑事訴訟法第三百四十三條、第
  二百七十三條第三項、第三百二十條第二項等規定，裁定命抗告人補正被告二人之
  確實姓名、年齡、住居所或其他足資辨識之特徵，該裁定於法有據，客觀上並無何
  執行職務之偏頗可言。再者，經本院調閱上開卷宗查閱結果，高雄市苓雅戶政事務
  所確以函文表示：「貴院函查建國一路六十二巷四十弄二之四號五樓全戶戶籍資料
  一案，經查本轄無上述門牌號；另檢送建國一路六十二巷四十弄二之四號戶籍資料
  一份」等語，是本院法官甲○○認自訴人狀載「被告二人之住所（即建國一路六十
  二巷四十弄二之四號五樓）均非事實」等語，即屬有據。況且，依刑事訴訟法第三
  百二十條第二項第一款之規定，被告之姓名、性別、年齡、籍貫、職業、住所或居
  所，或其他足資識別之特徵，乃自訴狀之應記載事項，旨在確定被告之人別，以明
  審判之對象，是本院法官甲○○認「自訴人僅於自訴狀內記載被告之性別、大約之
  年歲、身材大小及錯誤之住居所地址即提出自訴，實不足以辨識自訴人所訴之確實
  犯罪主體為何人」等語，亦屬其認定事實適用法律之職權，客觀上亦無何執行職務
  之偏頗，縱認原承辦法官見解不當，亦應提起上訴求得救濟，非以聲請迴避為之，
  原審法院因認本件聲請為無理由，而予裁定駁回抗告人於原審法院之聲請。
三按刑事訴訟法第十八條第二款規定，得聲請法官迴避原因之所謂「足認其執行職務
  有偏頗之虞者」，係指以一般通常之人所具有之合理觀點，對於該承辦法官能否為
  公平之裁判，均足產生懷疑；且此種懷疑之發生，存有其安全客觀之原因，而非僅
  出諸當事人自己主觀之判斷者，始足當之。至於訴訟上之指揮乃專屬於法院之職權
  ，當事人之主張、聲請，在無礙於事實之確認以及法的解釋，適用之範圍下，法院
  固得斟酌其請求以為訴訟之進行，但仍不得以此對當事人之有利與否，作為其將有
  不公平裁判之依據，更不得以此訴訟之進行與否而謂有偏頗之虞聲請法官迴避，最
  高法院七十九年度臺上字第三一八號判例闡述甚詳，因此，所謂有偏頗之虞者，係
  指法官對於訴訟事件有特別利害關係或與被告、被害人之一造有密切之交誼，具有
  故舊恩怨或其他具體情形，客觀上足認其為不公平之審判而言，並須有具體事實，
  足認為其執行職務，確有偏頗之情形，若僅出於私意之推測，或對於法官之指揮訴
  訟、證據調查、訊問方法或強制處分權之行使有所不滿，均不足指為執行職務有偏
  頗之虞之具體事實。經查，抗告人在原審之聲請理由及本件抗告意旨所陳，無非係
  對於承審法官指揮訴訟程序、證據調查方法及法律適用有所不滿，尚難認有具體事
  實足認承審法官執行職務有偏頗之情形；是以，原審法院基上理由因認本件抗告人
  之聲請為無理由，而予裁定駁回抗告人於原審法院之聲請，經核並無不合。況且，
  本件抗告人於九十二年三月三日具狀向原審法院聲請本件法官迴避時，本案（原審
  法院九十二年度自字第三四號）已於九十二年三月七日判決不受理，抗告人九十二
  年三月十九日收受送達，九十二年三月二十四日提起上訴，業經原審法院調卷審閱
  無訛，故聲請人聲請承審法官迴避亦無實益及必要。抗告意旨猶執前詞指摘原裁定
  不當，抗告為無理由，應予駁回。
四據上論斷，依刑事訴訟法第四百十二條，裁定如主文。
中      華      民     國     九十二     年     五    月     二十九     日
                              臺灣高等法院高雄分院刑事第二庭
                                  審判長法官  林正雄
                                        法官  黃壽燕
                                        法官  謝靜雯
右正本證明與原本無異。
不得再抗告。
                                  法院書記官  廖素珍
中      華      民     國     九十二     年     五    月     二十九     日


司法院資訊處製作；財團法人民間司法改革基金會備份。
